臺灣臺南地方法院刑事判決　　　　　　　　　　　　九十一年度交訴字第二九七號
　　公　訴　人　臺灣台南地方法院檢察署檢察官
　　被　　　告　甲○○
右列被告因過失致死案件，經檢察官提起公訴（九十一年度偵字第七八五四號），本
院判決如左：
    主  文
甲○○因過失致人於死，處有期徒刑拾月，緩刑年。
    事  實
一、甲○○於民國九十一年六月十五日晚間，無照駕駛車號Ｙ８─５５２７號（起訴
    書誤植為Ｙ八─五五二八號）自小客貨車，沿台南縣白河鎮南九二─一鄉道由西
    往東（昇安往竹門）方向行駛，於同日晚間八時許，行至台南縣白河鎮竹門里一
    二八─一號前道路時，本應注意其駕駛執照已被吊扣，在吊扣駕照期間內不得駕
    駛車輛，且汽車行駛時，駕駛人應注意車前狀況，並隨時採取必要之安全措施及
    行車速度，依標誌或標線之規定，而依當時情形，客觀上又無不能注意之情事，
    其能注意竟疏於注意該路段限速四十公里之車前狀況，貿然以時速七十至八十公
    里之高速超速急馳，適有郭德在騎乘腳踏車沿南九二─一線鄉道自對向行抵而至
    ，郭德在本亦應注意慢車在未劃設慢車道之道路，應靠右側路邊行駛及慢車行駛
    ，不得爭先、爭道，且慢車在夜間行車，應燃亮燈光，依當時情形，客觀上亦無
    不能注意之情事，其能注意竟亦疏未注意，貿然將其未燃亮燈光之腳踏車向左偏
    駛並橫切斜穿道路，致甲○○見狀煞避不及，其小客貨車右前部位遂與郭德在之
    腳踏車右側發生碰撞，造成郭德在飛撞上小客貨車前擋風玻璃後落地不起，並受
    有頭部多處挫傷及裂傷併顱內出血，經送醫急救後仍於翌日（十六日）凌晨零時
    一分許不治死亡。車禍事故發生後，台南縣警察局白河分局竹門派出所員警丙○
    ○據報到場處理，在警員尚不知何人為肇事車輛之駕駛人前，甲○○主動表示其
    為駕駛人並自首犯行，接受裁判。
二、案經郭德在之子乙○○（起訴書誤植為郭輝龍）訴請臺灣台南地方法院檢察署檢
    察官偵查起訴。
    理  由
一、訊據被告甲○○對於右開時、地在駕照吊扣期間駕車超速發生碰撞車禍，致被害
    人郭德在死亡之事實均坦承不諱，且有台南縣警察局道路交通事故調查報告表一
    紙、交通事故現場照片六幀在卷可資佐證，而死者郭德在係因本件車禍不治死亡
    ，亦經臺灣台南地方法院檢察署檢察官督同檢驗員相驗明確，並製有勘驗筆錄、
    驗斷書及相驗屍體證明書等附卷可憑。按汽車行駛時，駕駛人應注意車前狀況，
    並隨時採取必要之安全措施；行車速度，依標誌或標線之規定；慢車在未劃設慢
    車道之道路，應靠右側路邊行駛；慢車行駛，不得爭先、爭道；慢車在夜間行車
    ，應燃亮燈光，道路交通安全規則第九十四條第三項、第九十三條第一項、第一
    百二十四條第二項、第一百二十六條第一項、第一百二十八條分別定有明文。查
    被告曾有經正常程序考領過駕照，為有駕駛經驗之人，對於上開交通安全規則自
    知之甚稔，而被害人郭德在騎乘腳踏車上路，對於上開規定亦應知悉，俱為其等
    應注意之事項，而肇事當時係夜間無照明、天候晴、雙線道、柏油路面、鄉道、
    中心線清晰、無慢車道劃分、路面乾燥、無缺陷、無障礙物、視距良好、限速四
    十公里，有前開調查報告表存卷可考，足見依當時狀況被告及被害人客觀上並無
    不能注意之情狀，是被告甲○○本應注意其駕照在吊扣中，不得行駛汽車上路，
    且亦應注意並能注意竟疏未注意該處速限路段之車前狀況，貿然以時速七十至八
    十公里之高速超速急馳，而被害人郭德在亦應注意能注意竟疏未注意，貿然將其
    未燃亮燈光之腳踏車向左偏駛並橫切斜穿道路，致被告所駕駛之小客貨車煞避不
    及而與之發生碰撞，被害人郭德在並因之人車倒地受傷送醫不治死亡，被告及被
    害人郭德在均有違前開規定之注意義務，其均顯有過失，本件車禍經送臺灣省台
    南區車輛行車事故鑑定委員會鑑定結果亦同此認定，並鑑定被告為肇事次因、被
    害人郭德在為肇事主因，有該委員會南鑑字第九一０八五八號鑑定意見書一份在
    卷可為佐參。又被害人郭德在雖與有過失，然本件車禍既係被告之過失併合發生
    ，被告之過失罪責仍不能因此即解免。而本件被害人郭德在係因此次車禍不治死
    亡，是被告甲○○之過失駕駛行為，與被害人之死亡結果間，具有相當因果關係
    ，亦無疑義。從而，本件事證已甚明確，被告前揭犯行，堪以認定。
二、核被告甲○○所為，係犯刑法第二百七十六條第一項之過失致人於死罪。按汽車
    駕駛執照為駕駛汽車之許可憑證，道路交通安全規則第五十條第一項前段定有明
    文，是駕駛執照被吊扣，在其處分期間即無許可駕駛汽車之憑證，自不得駕駛車
    輛，況道路交通管理處罰條例第二十一條第一項第七款亦規定，汽車駕駛人駕駛
    執照吊扣期間駕車者，處新臺幣六千元以上一萬二千元以下罰鍰，並當場禁止其
    駕駛及扣留其車輛牌照，足見吊扣駕照期間內係絕對禁止該駕駛人駕車，此與其
    駕駛技術良否無關，是被告甲○○在駕照吊扣期間駕車，係屬無駕駛許可憑證，
    應認係「無駕駛執照駕車」，並因而致人死亡，應依道路交通管理處罰條例第八
    十六條第一項規定加重其刑。又其肇事後未被有偵查權之公務員或機關發覺其為
    犯嫌前，留在事故現場向到場處理之警員自承犯行，進而接受裁判，此業經被告
    供明在卷可按，並經證人即本件車禍現場處理員警丙○○到庭陳證無訛，被告行
    為合乎自首之要件，應依刑法第六十二條前段減輕其刑，並依法先加後減之。爰
    審酌被告之品行、應負過失責任之程度即其為肇事次因、造成被害人死亡之結果
    及其犯後尚能坦認犯行，頗有悔意且已與死者家屬達成民事和解等一切情狀，量
    處如主文所示之刑，以資懲儆。查被告前未曾受有期徒刑以上刑之宣告，有臺灣
    高等法院被告全國前案紀錄表附卷可稽，其因一時短於思慮致罹刑章，經此次偵
    審程序教訓，當知所警惕，諒無再犯之虞，本院復考量被告為初犯且係自首犯罪
    ，而其於犯後已與死者家屬達成民事賠償，有台南縣白河鎮調解委員會九十一年
    刑調字第９６號調解書一紙在卷可徵，本院因認前開對被告宣告之刑，以暫不執
    行為適當，爰併宣告緩刑三年，以啟自新。
據上論斷，應依刑事訴訟法第二百九十九條第一項前段，道路交通管理處罰條例第八
十六條第一項，刑法第十一條前段、第二百七十六條第一項、第六十二條前段、第七
十四條第一款，罰金罰鍰提高標準條例第一條前段，判決如主文。
本案經檢察官蘇聰榮到庭執行職務。
中      華      民      國     九十一     年    十二    月    二十六    日
                                      臺灣臺南地方法院交通法庭
                                          法  官  張  瑛  宗
右正本證明與原本無異。
如不服本判決，應於判決送達後十日內，向本院提出上訴狀。
                                          書記官  陳  志  德
中      華      民      國     九十一     年    十二    月    二十六    日
附錄本案論罪科刑法條：
中華民國刑法第二百七十六條
 (過失致死罪)
因過失致人於死者，處二年以下有期徒刑、拘役或二千元以下罰金。
從事業務之人，因業務上之過失犯前項之罪者，處五年以下有期徒刑或拘役，得併科
三千元以下罰金。
